【裁判字號】    98,審訴,1237
【裁判日期】    981126
【裁判案由】    確認委任關係存在等
【裁判全文】
臺灣臺北地方法院民事判決            98年度審訴字第1237號
原      告  乙○○
訴訟代理人  林宇文律師
被      告  財團法人台北縣私立真光教養院
特別代理人  甲○○
上列當事人間確認委任關係存在等事件，本院於民國98年11月10
日言詞辯論終結，判決如下：
    主      文
原告之訴駁回。
訴訟費用由原告負擔。
    事實及理由
壹、程序方面：
    按對於無訴訟能力人為訴訟行為，因其無法定代理人，或其
    法定代理人不能行使代理權，恐致久延而受損害者，得聲請
    受訴法院之審判長，選任特別代理人，民事訴訟法第51條第
    1 項定有明文。本件被告前任董事長牟靈慧業於民國97年3
    月2 日死亡，原告聲請選任甲○○為被告之特別代理人以進
    行本件訴訟，本院審酌甲○○為被告之董事，且其曾任被告
    第10屆董事及第11屆新任董事，對於被告之院務當甚熟悉，
    故裁定選任甲○○於原告與被告間確認委任關係存在等事件
    訴訟時，為被告之特別代理人，合先敘明。
貳、實體方面：
一、原告起訴主張略以：
  (一)被告財團法人台北縣私立真光教養院於民國97年3 月13日召
    開第10屆第15次董事會會議，決議續聘原告等7 名為第11屆
    董事、追認訴外人王秀芬等6 人及新聘訴外人謝法良等2 人
    為第11屆董事，並同時召開第11屆第1 次董事會會議，議決
    由原告等5 人為常務董事，及由常務董事推選原告擔任董事
    長一職，經向主管機關台北縣政府行文備查，台北縣政府卻
    以被告分別以不同董事長名義函送不同之董事會會議紀錄暨
    第11屆董事名單，致使其無法判別何者方為被告董事會為由
    ，而拒絕備查。
  (二)查被告既已於97年3 月13日合法召開董事會，並選出新任董
    事及董事長，則原告與被告間自具有委任關係存在，惟主管
    機關台北縣政府卻加以否認，原告自有提起本件確認之訴以
    迅確定被告代表人之確認利益存在，爰依法提起本件訴訟等
    語。並聲明：1.請求確認如附件一之會議紀錄有效。2.請求
    確認原告與被告間之董事委任關係存在，及原告為被告之第
    11屆董事長。
二、被告特別代理人甲○○則答辯略以：如附件一的會議記錄確
    實都是經過合法程序召集，決議的內容當然都有效，而且會
    中也都有遴選常務董事，並由出席的常務董事共推原告為第
    11屆的董事長，故對原告之請求沒有意見等語。
三、本院得心證之理由：
  (一)按確認法律關係之訴，非原告有即受確認判決之法律上利益
    者，不得提起之，民事訴訟法第247 條第1 項前段定有明文
    。所謂即受確認判決之法律上利益，係指法律關係之存否不
    明確，原告主觀上認其在法律上之地位有不安之狀態存在，
    且此種不安之狀態，能以確認判決將之除去者而言，若被告
    對原告主張之法律關係，自始無爭執，即法律關係之存否並
    無不明確之情形，尚不能謂原告有即受確認判決之法律上利
    益（參照最高法院52年台上字第1240號判例、70年度台上字
    第2792號判決意旨）。
  (二)本件被告特別代理人甲○○對原告所主張如附件一的會議記
    錄內容有效、原告與被告間之董事委任關係存在及原告為被
    告之第11屆董事長等情，俱不爭執，自難認兩造間關於如附
    件一之會議紀錄是否有效、原告與被告間之董事委任關係是
    否存在及原告是否為被告之第11屆董事長等情有所不明。至
    原告雖主張其提起本件訴訟之確認利益為被告於選定新任法
    定代理人後，備齊資料呈報台北縣政府社會局核備，卻遭台
    北縣政府社會局否認而遲遲無法核備等語，惟依原告提出之
    台北縣政府社會局函文內容，台北縣政府社會局係針對被告
    之財務資料不全、財產恐遭個人私售圖利、被告舉行董事會
    議違反相關規定，及董事會議內容違反被告組織章程規定等
    為由，故不予備查，與原告及被告間委任關係存否等情無涉
    ，況主管機關針對財團法人機構所提出之業務執行書、收支
    決算表、資產負債表、財產目錄等財務資料及董事會議紀錄
    等是否准予核備，乃行政機關行政處分之一種，財團法人機
    構如對主管機關否准其核備之申請有所爭執，自應循行政訟
    爭程序解決，尚非審理私權之法院所可審認，亦難經由原告
    對於被告之確認判決將之除去，揆諸前揭說明，自難認原告
    有即受確認判決之法律上利益。
四、綜上所述，原告提起本件確認之訴，並無即受確認判決之法
    律上利益。從而，原告請求確認如附件一之會議紀錄有效、
    確認原告與被告間之董事委任關係存在及確認原告為被告之
    第11屆董事長，即無理由，應予駁回。
五、本案事證已臻明確，兩造其餘主張、陳述及所提之證據，經
    本院審酌後，認與判決結果不生影響，爰不一一論述，附此
    敘明。
六、結論：本件原告之訴為無理由，依民事訴訟法第78條，判決
    如主文。
中    華    民    國    98    年    11    月    26    日
                  民事第六庭法  官  蔡和憲
以上正本係照原本作成。
如對本判決上訴，須於判決送達後20日內向本院提出上訴狀。
中    華    民    國    98    年    11    月    26    日
                            書記官  陳莉庭

司法院資訊處製作；財團法人民間司法改革基金會備份。
